臺灣桃園地方法院刑事判決　　　　　　　 96年度訴字第681號
公　訴　人　台灣桃園地方法院檢察署檢察官
被　　　告　甲○○
選任辯護人　張振興律師
　　　　　　黃麗蓉律師
上列被告因違反槍砲彈藥刀械管制條例案件，經檢察官提起公訴
（95年度偵字第25411 號），本院判決如下：
    主  文
甲○○未經許可，持有可發射子彈具有殺傷力之改造手槍，處有
期徒刑年肆月，併科罰金新臺幣拾萬元，罰金如易服勞役，以
新臺幣壹仟元折算壹日。扣案如附表一所示之物均沒收。
    事  實
一、甲○○基於持有可發射子彈具有殺傷力之改造手槍、土造子
    彈之犯意，於民國95年11月15日下午1 、2 時許在桃園縣新
    屋鄉永安漁港向真實姓名年籍不詳綽號「阿義」之成年男子
    借得可發射子彈具殺傷力如附表一所示之物、具殺傷力如附
    表二所示之物（經鑑驗用罄）及不具殺傷力如附表三所示之
    物，自斯時起，即未經主管機關許可而持有可發射子彈具殺
    傷力如附表一所示之物、具殺傷力如附表二所示之物（經鑑
    驗用罄）。嗣於95年11月20日晚間8 時40分許在桃園縣大溪
    鎮○○路29巷14號前為警查獲，並扣得如附表一、二所示之
    物、不具殺傷力如附表三所示之物，及與本案無關如附表四
    所示之物。
二、案經桃園縣政府警察局八德分局報請台灣桃園地方法院檢察
    署檢察官偵查起訴。
    理  由
壹、程序部分：
一、關於被告甲○○於警詢所述之證據能力：被告以其警詢中所
    述係為求交保方為不實供述，且第2 次警詢中筆錄警方違法
    夜間訊問，而警方係筆錄製作完後方加以錄音等為由，否認
    警詢中所述之證據能力。經查：
  1.關於被告辯稱警詢中所述係為求交保方為不實供述云云，不
    可採信，理由如後。
  2.關於被告辯稱：第2 次警詢中警方違法夜間訊問云云，證人
    即警員乙○○於本院審理時證稱：警詢筆錄中所記載筆錄製
    作時間是上午8 時至9 時許係正確等語（見本院卷第124 頁
    ），又參諸被告於95年11月20日晚間8 時40分許為警查獲，
    經警分別於95年11月20日晚間10時15分許、95年11月21日上
    午8 時許製作2 次警詢筆錄，第1 次警詢筆錄因被告不同意
    夜間詢問而終止，且本件警方於製作第1 次警詢筆錄時即因
    被告不同意夜間詢問而終止，警方實無必要於製作第2 次警
    詢筆錄時違法夜間訊問，而警方詢問被告之時間，前後又僅
    只1 小時（即自95年11月21日上午8 時許起至同日9 時許止
    ），此復有該警詢筆錄附卷可參，並經證人即警員乙○○結
    證明確，則警員詢問被告當時，自亦難謂係出於疲勞詢問甚
    明。是被告上開辯詞，顯非可採。
  3.關於被告辯稱：警方係筆錄製作完後方加以錄音云云，經查
    本件第2 次警詢筆錄係全程錄音，除該次筆錄第2 頁第3 行
    至第13行為1 字不漏照念，其餘部分並非被告逐字念稿，而
    係由被告說出自己意思，由警員以要旨式記載，按警員查獲
    犯罪嫌疑人後，為求能深入瞭解案情、避免遺漏，於製作警
    詢筆錄前，先與犯罪嫌疑人討論案情或擬好問題，若未對犯
    罪嫌疑人實施強暴、脅迫、詐欺、疲勞等不正詢問行為，自
    難謂警方於製作警詢筆錄前先與犯罪嫌疑人討論案情或擬好
    問題之行為，係屬違法，又關於被告第2 次筆錄第2 頁第3
    行至第13行為1 字不漏照念部分，係警方詢問被告於何時、
    何地遭查獲及扣得何物，該部分筆錄被告並未敘及本件扣案
    槍彈來源，而被告敘及本件向綽號「阿義」者借得扣案槍枝
    之相關情形，由錄音內容以觀，被告係依己意為陳述，警方
    並未有何不當取供之情形（被告係於第2 次警詢筆錄第3 頁
    第18行起方敘及本件向綽號「阿義」者借得扣案槍枝之相關
    情形）。另證人即警員乙○○於本院審理時證稱：被告95年
    11月21日的警詢筆錄中，並非在錄音前就已經製作完成筆錄
    ，是同步製作及錄音。同步就是製作筆錄過程中，同時錄音
    。詢問過程中，並無因為不了解問題的內容或被告的回答而
    討論的情形。伊只負責打字，被告說什麼伊就打什麼等語（
    見本院卷第124 、125 頁），是本件被告於警詢時所述關於
    扣案槍彈來源之自白，確屬被告之真意，而有證據能力。被
    告辯稱：被告於警詢之自白不具任意性，及警方事先已製作
    筆錄後方錄音乙節，尚非可採。
二、關於被告於檢察官訊問時所述之證據能力：關於被告辯稱檢
    察官訊問時所述係為求交保方為不實供述云云，不可採信，
    理由如後，復無證據證明被告於檢察官訊問時所述係出於強
    暴、脅迫、利誘、詐欺、疲勞訊問、違法羈押或其他不正之
    方法，是被告於檢察官訊問時所述之證據能力，自有證據能
    力。
貳、認定事實之理由及依據
一、訊據被告甲○○固坦承於上揭時、地為警查獲，並扣得如附
    表一、二、三所示之物之事實，惟矢口否認有何違反槍砲彈
    藥刀械管制條例犯行，辯稱：扣案如附表一、二、三所示之
    物並非伊所有，而是丙○○所有，伊於警詢及檢察官訊問時
    是為了交保才承認是伊向他人借的云云。經查：
（一）被告於警詢中供稱：扣案改造槍枝2 支係伊好奇向綽號「
      阿義」之朋友借來把玩的，在95年11月15日下午1 、2 時
      左右在桃園縣新屋鄉永安漁港附近向「阿義」借來的等語
      （見偵查卷第21、22頁）；於檢察官訊問時供稱：車上遭
      警扣得之2 支槍是伊在95年11年15日下午在永安漁港向綽
      號「阿義」者所借的，扣案子彈、彈匣也是「阿義」所有
      的等語（見偵查卷第54頁）。扣案如附表一、二所示之物
      經內政部警政署刑事警察局鑑定結果：如附表一編號1 所
      示之物（槍枝管制編號0000000000）認係仿BERETTA 廠M9
      型半自動手槍製造之槍枝，換裝土造金屬槍機而成之改造
      手槍，機械性能良好，可擊發適用子彈，認具殺傷力，另
      以「動能測試法」實測結果，經裝填適用子彈實際試射，
      其發射彈丸單位面積動能為67焦耳/ 平方公分；如附表一
      編號2 所示之物（槍枝管制編號0000000000）認仿WALTHE
      R 廠PR/S型半自動手槍製造之槍枝，換裝土造金屬槍管而
      成之改造手槍，機械性能良好，可擊發適用子彈，認具殺
      傷力，另以「動能測試法」實測結果，經裝填適用子彈實
      際試射，其發射彈丸單位面積動能為53焦耳/ 平方公分；
      如附表二編號1 所示之物認均具直經約8.0mm 金屬彈頭之
      土造子彈，經實際試射結果，均可擊發，認具殺傷力：如
      附表二編號2 所示之物認具直徑約9.0mm 金屬彈頭之土造
      子彈，經實際試射，可擊發，認具殺傷力等情，有內政部
      警政署刑事警察局95年12月18日刑鑑字第0950178568號槍
      彈鑑定書、96年7 月4 日刑鑑字第0960095825號函各1 份
      在卷足憑（見偵查卷第59至63頁、本院卷第55頁）。
（二）至被告雖以前詞置辯，惟查：
    1.證人丙○○於本院審理時具結證稱：當天遭警扣得之槍枝
      伊不知道是誰的，扣案之2 支槍枝8 顆子彈並非伊所有，
      也不是伊帶上車等語（見本院卷第121 、123 頁），參諸
      扣案2 支槍枝，係其中1 支係以布包裹放置在車號7G-512
      9 號自用小客車之副駕駛椅背後方之袋子（該槍枝彈匣內
      有1 顆子彈），及另1 枝則係置於襪子內而放在副駕駛座
      後方乘客座之腳踏板處（該槍枝彈匣內有7 顆子彈），業
      據證人即警員乙○○於本院審理時證述明確（見本院卷第
      126 、127 頁），復有照片10張附卷可憑（見偵查卷第40
      至44頁），查上開車號7G-5129 號車輛登記車主為被告之
      配偶陳淑娟，且該車平時係被告所使用，而證人丙○○因
      與被告同前往釣魚方與被告同乘該車輛，衡情若搭乘他人
      車輛者，理當將個人所有之物隨身攜帶或放置於自己周遭
      ，若扣案如附表一、二所示之物係證人丙○○所有，且扣
      案如附表一、二所示槍彈係屬違禁物，證人丙○○實無以
      如上方式放置（即分別放置在被告所使用之車輛副駕駛椅
      背後方袋內及副駕駛座後方乘客座之腳踏板處）之可能。
      是被告上開所辯，已乏其據，而難採信。
    2.就被告所辯稱於警詢及檢察官訊問時是為了交保才承認是
      其向他人所借乙節，經查，非法持有具殺傷力之槍枝為法
      定本刑3 年以上之重罪，而當時同遭查獲之證人丙○○則
      分別有違反毒品危害防制條例、槍砲彈藥刀械管制條例等
      前科紀錄，而被告遭本件查獲前，並無前科紀錄，若扣案
      槍彈並非被告所持有而係證人丙○○所有，被告實無坦承
      其有扣案槍彈之理，甚且因被告上開供承而有遭羈押之風
      險，本即無法達到交保之目的，況其既稱查獲當天警方本
      來係要查緝丙○○云云（見本院卷第22頁），則若扣案槍
      彈係丙○○所有，在警方係為查緝丙○○之情形下，被告
      當更可陳明該槍枝係丙○○所有，以陳明其無辜，豈有為
      求交保反供承其持有槍彈之理？另參諸被告於本件遭查獲
      後經警採尿送驗後呈鴉片類、安非他命類陽性反應，而經
      本院以96年度毒聲字第12號裁定送觀察、勒戒，惟被告遭
      查獲後矢口否認有違反毒品危害防制條例犯行，若扣案槍
      彈確非被告所持有，則被告就其本身確有為之施用毒品犯
      行尚矢口否認，豈有反而供承其未為之本件犯行之情？是
      被告所辯為求交保方為不實供述云云，顯與常情不符，而
      不可採信。
    3.被告就其所辯扣案槍彈係證人丙○○所有而放置在其車上
      乙節，於本院準備程序時先辯稱：丙○○將槍彈帶上車時
      ，槍彈是擺在身上，直到抵達竹圍漁港要下去釣魚時，丙○○才將槍彈取出放在伊車上云云（見本院卷第23頁）；
      復辯稱：丙○○是用油紙袋包裝，內在分別用2 塊布各包
      住1 支槍，子彈伊沒有注意，上車後，丙○○把油紙袋擺
      放在副駕駛座後座云云（見本院卷第67頁）。則被告就所
      辯丙○○何時將槍彈放置在車上（指副駕駛座後方），前
      後所述顯然不符，已難採信。又被告上開所辯丙○○放置
      扣案槍彈之方式（即用油紙袋包裝，內在分別用2 塊布各
      包住1 支槍，並油紙袋擺放在副駕駛座後座），顯與警方
      查獲扣案槍彈時放置情形（即其中1 支槍枝係以布包裹放
      置在副駕駛椅背後方之袋子，另1 支槍枝則置於襪子內而
      放在副駕駛座後方乘客座之腳踏板處）不符，是被告上開
      所辯，顯不足採。
    4.綜上，被告上開所辯，顯係卸責之詞，不足採信。
（三）雖辯護人聲請為測謊鑑定、並就扣案槍彈及外包裝為指紋
      鑑定云云，經查辯護人為上開聲請之目的無非係欲證明被
      告非扣案槍彈之所有人，而係證人丙○○所有云云，查本
      件本院係認被告持有扣案槍彈，並未認定被告係扣案槍彈
      之所有人，且本件事證已明，是辯護人上開聲請，即無必
      要。況按測謊鑑定，係依一般人在說謊時，會產生遲疑、
      緊張、恐懼、不安等心理波動現象，乃利用測謊儀器將受
      測者之上開情緒波動反應情形加以記錄，用以判別受測者
      所供述之真實性，倘受測者愈想壓抑其謊言所產生之情緒
      ，在測謊儀器上會愈產生明顯之情緒波動反應，反之，則
      無此不實之波動反應，惟目前尚無法達到百分之百之準確
      性。經查，本院既認被告上開辯詞不足採信，而測謊鑑定
      本即無法達到百分之百之準確性，即無實施測謊鑑定之必
      要；而鑑定物品上有指紋者，充其量僅能證明該指紋所有
      人曾碰觸該物品，本即無法推認該物品之所有人為何人，
      又被告於本院審理時亦供承曾持扣案槍彈把玩查看，縱扣
      案槍彈及外包裝上有證人丙○○之指紋，亦無解於其持有
      具殺傷力槍彈犯行，是辯護人上開聲請，亦無必要。
（四）綜上，本件事證明確，被告犯行堪予認定，應依法論科。
二、核被告甲○○所為，係犯槍砲彈藥刀械管制條例第8 條第4
    項之未經許可，持有可發射子彈具有殺傷力之改造手槍罪，
    及同條例第12條第4 項之未經許可持有子彈罪。被告以一持
    有之行為，同時持有具有殺傷力之改造玩具手槍、土造子彈
    ，而同時觸犯未經許可，持有可發射子彈具有殺傷力之改造
    手槍罪、未經許可持有子彈罪2 罪名，應依刑法第55條想像
    競合犯之規定，論以較重之未經許可，持有可發射子彈具有
    殺傷力之改造手槍罪處斷。至公訴人認被告所持有如附表二
    編號1 所示土造子彈係不具殺傷力云云，惟查如附表編號1
    所示土造子彈，經送請內政部警政署刑事警察局試射結果，
    具有殺傷力等情，有內政部警政署刑事警察局95年12月18日
    刑鑑字第0950178568號槍彈鑑定書、96年7 月4 日刑鑑字第
    0960095825號函各1 份在卷足憑，公訴人上開認定，顯有誤
    會，惟因此部分與公訴人已起訴被告持有如附表二編號2 之
    土造子彈係屬實質上一罪關係，為起訴效力所及，本院自應
    一併審酌。爰審酌具有殺傷力之槍枝、子彈係屬高度危險之
    物品，非經主管機關許可，當不得擅自持有或受託藏放，被
    告非法持有槍彈，對於他人之身體、生命安全所造成之威脅
    、危害，對社會治安、秩序潛有相當程度之危害，及其犯罪
    之動機、目的、手段、生活狀況、智識程度及犯後態度等一
    切情狀，量處如主文所示之刑，並諭知罰金易服勞役之折算
    標準，以示懲戒。扣案如附表一所示之槍枝，屬違禁物，依
    刑法第38條第1 項第1 款之規定宣告沒收。至扣案如附表二
    所示之物，原雖亦可擊發具殺傷力而屬違禁物，然業於鑑定
    時試射而喪失子彈之作用與性質，已非違禁物，爰不宣告沒
    收。另扣案如附表三所示之物，並不具殺傷力，而扣案附表
    四所示之物，與本件無關，亦不宣告沒收。
據上論斷，應依刑事訴訟法第第299 條第1 項前段，槍砲彈藥刀
械管制條例第8 條第4 項、第12條第4 項，刑法第11條前段、第
55條、第42條第3 項前段、第38條第1 項第1 款，判決如主文。
本案經檢察官翁春鈴到庭執行職務。
中　　華　　民　　國　　96　　年　　10　　月　　31　　日
                  刑事第一庭審判長法　官  曾淑華
                                  法  官  王耀興
                                  法  官　鄭吉雄
以上正本證明與原本無異。
如不服本判決，應於判決送達後10日內向本院提出上訴狀（應附
繕本），其未敘述上訴理由者，應於上訴期間屆滿後20日內補提
理由書狀於本院，上訴於臺灣高等法院。
    　　　　　　　　　　　　　　　書記官　劉宗源
中　　華　　民　　國　　96　　年　　11　　月　　5 　　日
附表一
┌───┬──────────────┬──┬────┐
│編  號│  扣    案     物     品    │數量│備    註│
├───┼──────────────┼──┼────┤
│  1   │仿BERETTA 廠M9型半自動手槍製│1 支│        │
│      │造之槍枝，換裝土造金屬槍機而│    │        │
│      │成之改造手槍（含彈匣，槍枝管│    │        │
│      │制編號00000000007）         │    │        │
├───┼──────────────┼──┼────┤
│  2   │仿WALTHER 廠PR/S型半自動手槍│1 支│        │
│      │製造之槍枝，換裝土造金屬槍管│    │        │
│      │而成之改造手槍（含彈匣，槍枝│    │        │
│      │管制編號0000000000）        │    │        │
└───┴──────────────┴──┴────┘
附表二
┌───┬──────────────┬──┬────┐
│編  號│  扣    案     物     品    │數量│備    註│
├───┼──────────────┼──┼────┤
│  1   │具直經約8.0mm 金屬彈頭之土造│5 顆│已試射  │
│      │子彈                        │    │        │
├───┼──────────────┼──┼────┤
│  2   │具直徑約9.0mm 金屬彈頭之土造│1 顆│已試射  │
│      │子彈                        │    │        │
└───┴──────────────┴──┴────┘
附表三
┌───┬──────────┬──┬────────┐
│編  號│扣  案  物  品      │數量│備    註        │
├───┼──────────┼──┼────────┤
│  1   │具直經約8.0.mm金屬彈│2 顆│不具殺傷力（其中│
│      │頭之土造子彈        │    │1 顆雖可擊發，惟│
│      │                    │    │發射動能甚微，不│
│      │                    │    │具殺傷力；另1 顆│
│      │                    │    │無法擊發，不具殺│
│      │                    │    │傷力）          │
└───┴──────────┴──┴────────┘
附表四
┌───┬──────────┬──┬────────┐
│編  號│扣  案  物  品      │數量│備    註        │
├───┼──────────┼──┼────────┤
│  1   │安非他命            │7 包│毛重6.4公克     │
├───┼──────────┼──┼────────┤
│  2   │吸食器              │2 組│                │
├───┼──────────┼──┼────────┤
│  3   │安非他命            │1 包│毛重0.5公克     │
└───┴──────────┴──┴────────┘
